【裁判字號】    98,交易,54
【裁判日期】    980911
【裁判案由】    業務過失重傷害
【裁判全文】
臺灣基隆地方法院刑事判決              98年度交易字第54號
公  訴  人  臺灣基隆地方法院檢察署檢察官
被      告  丙○○
上列被告因業務過失重傷害案件，經檢察官提起公訴（98年度調
偵字第78號），被告於準備程序進行中，就被訴事實為有罪之陳
述，經本院合議庭裁定由受命法官獨任進行簡式審判程序，判決
如下：
    主  文
丙○○從事業務之人，因業務上之過失傷害人致重傷，處有期徒
刑伍月，如易科罰金，以新臺幣壹仟元折算壹日。
    事  實
一、丙○○為港隆通運股份有限公司所僱用之司機，以駕駛營業
    用大貨車運送貨物為業，為從事業務之人。於民國96年10月
    17日，駕駛車牌號碼199-KE號營業用半聯結車載運貨櫃，沿
    基隆市○○○路外側車道往基金二路方向行駛，於同日上午
    9 時45分許，行經基金一路石皮瀨圓環附近之右彎路段時，
    原應注意行經設有彎道路段，不得超車，且若超車時，應於
    前車左側保持半公尺以上之間隔超過，及汽車行駛時，駕駛
    人應注意兩車併行之間隔，並隨時採取必要之安全措施，而
    依當時天候晴、日間自然光線、柏油路面無缺陷亦無障礙物
    且視距良好等狀況，又無不能注意之情形，竟於行經前開右
    彎路段而向左轉時，疏未保持安全間隔，貿然超越其右側與
    其同車道前進，由甲○○所騎乘車牌號碼750-QAV 號之輕型
    機車，迨甲○○發現前開聯結車與其機車相距甚近，並儘量
    往右偏行後，前開聯結車之右側車身仍擦撞甲○○所騎乘機
    車之左側車身，致甲○○因而連人帶車倒地，並受有第12節
    胸椎第1 節腰椎骨折併脫位、脊髓損傷併下肢癱瘓等傷害，
    丙○○見狀，隨即委請路人報警，並停留在現場，於有偵查
    權限之機關知悉其為肇事人前，向前來處理之警員坦承為肇
    事人，並接受裁判，另甲○○經送醫救治後，其雙側下肢肌
    力0 分癱瘓，且有感覺受損、神經性膀胱及神經性腸胃問題
    ，認其雙側下肢已達機能毀敗之重傷害程度。
二、案經丙○○於有偵查犯罪職權機關發覺其為犯人前，向到場
    警員自首犯行，及由告訴人甲○○訴由基隆市警察局第四分
    局報告臺灣基隆地方法院檢察署檢察官偵查起訴。
    理  由
一、本件被告丙○○所犯者非為死刑、無期徒刑、最輕本刑為三
    年以上有期徒刑之罪或高等法院管轄第一審案件，其於準備
    程序進行中，先就被訴事實為有罪之陳述，經告知其簡式審
    判程序之旨，並聽取公訴人、被告之意見後，本院業已依刑
    事訴訟法第273條之1第1項之規定，裁定由受命法官獨任以
    簡式審判程序進行本案之審理
二、前揭犯罪事實業據被告於本院準備程序、審理中坦承不諱，
    核與告訴人甲○○指訴車禍發生之過程相符，並有道路交通
    事故調查報告表(一)(二)、道路交通事故現場圖、現場及模擬勘
    驗照片、長庚醫院診斷證明書、財團法人長庚紀念醫院（基
    隆）分院97年5 月2 日（97）長庚院基法字第080 號函（97
    年度偵字第1654號卷第10頁至第17頁、第27頁至第34頁、第
    47 頁、第70頁至第107頁）暨告訴人甲○○因本案車禍迄今
    之相關病歷資料（外放卷）在卷可佐，兼以徵諸卷附道路交
    通事故現場圖、現場及模擬勘驗照片之所示，併參酌被告就
    本案車禍經過所為之描述，堪以本案車禍之肇事成因，係因
    被告駕車行經基金一路石皮瀨圓環附近之右彎道時，疏於注
    意彎道路段不得超車，若超車時，亦應於前車左側保持半公
    尺以上之間隔超過，及汽車行駛時，應注意併行之間隔，卻
    於右彎路段左轉時，貿然超越其右側與其同車道前進，由甲
    ○○所騎乘車牌號碼750-QAV 號之輕型機車，致其所駕駛聯
    結車之右側車身擦撞甲○○所騎乘機車之左側車身，因而肇
    事。而按汽車行經設有彎道之路段，不得超車；汽車超車時
    ，應於前車左側保持半公尺以上之間隔超過；汽車行駛時，
    駕駛人應注意兩車併行之間隔，並隨時採取必要之安全措施
    ，道路交通安全規則第101條第1項第1款、第5款、第94條第
    3 項分別定有明文，茲被告為駕駛車輛行駛於道路，本即應
    依上開規定盡注意義務，且觀諸卷附道路交通事故調查報告
    表暨現場照片所示情節，事故發生時，氣候晴、光線為日間
    自然光線、視距良好，肇事路段之路面乾燥、無缺陷、亦無
    障礙物，自客觀而言，並無不能注意之情事，被告竟駕駛聯
    結車於該右彎道左轉時，貿然超車，且疏未注意兩車併行之
    安全間距，致告訴人甲○○閃避不及而與之擦撞，並受有第
    12 節胸椎第1節腰椎骨折併脫位、脊髓損傷併下肢癱瘓等重
    傷害，是其有疏於違背上揭注意義務之過失甚明，而臺灣省
    基宜區車輛行車事故鑑定委員會97年1月30日基宜鑑字第097
    5000156 號函暨鑑定意見書、臺灣省車輛行車事故覆議鑑定
    委員會函97年8月20日覆議字第0976203154號函、98年3月3
    日覆議字第0986200705號函（97年度偵字第1654號卷第59頁
    至第61頁、第110頁；98年度偵續字第18號卷第14頁至第15
    頁）亦同此認定；是告訴人甲○○所受傷害結果與被告之過
    失行為具有相當因果關係，亦屬灼然。綜上，堪認被告自白
    與事實相符，本件事證明確，其犯行洵堪認定。
三、按「稱重傷者，謂下列傷害：一毀敗或嚴重減損一目或二目
    之視能。二毀敗或嚴重減損一耳或二耳之聽能。三毀敗或嚴
    重減損語能、味能或嗅能。四毀敗或嚴重減損一肢以上之機
    能。五毀敗或嚴重減損生殖之機能。六其他於身體或健康，
    有重大不治或難治之傷害。」刑法第10條第4 項定明有文。
    查告訴人甲○○因本起車禍受有受有第12節胸椎第1 節腰椎
    骨折併脫位、脊髓損傷併下肢癱瘓等傷害，雖經基隆長庚紀
    念醫院施行椎柱復位、骨釘固定手術治療，甲○○之雙側下
    肢肌力仍為0 分，且有感覺受損、神經性膀胱及神經性腸胃
    問題，其雙側下肢已達機能毀敗之重傷害程度，此有長庚紀
    念醫院診斷證明書、財團法人長庚紀念醫院（基隆）分院97
    年5月2日（97）長庚院基法字第080號函（97年度偵字第165
    4 號卷第10頁、第47頁）暨告訴人甲○○因本案車禍迄今之
    相關病歷資料（外放卷）存卷足參，兼以告訴代理人乙○○
    於本院準備程序中亦敘稱：被害人甲○○下半身仍屬癱瘓等
    語，堪認甲○○因本起車禍所受之傷害，顯已達刑法第10條
    第4項第4款所稱之重傷害程度無疑。
四、核被告所為，係犯刑法第284條第2項後段之業務過失傷害人
    致重傷罪。再被告肇事後，停留現場，並於未經有偵查權限
    之公務員或機關發覺其犯罪嫌疑以前，主動向據報到場瞭解
    情形之警員，坦承其駕駛車輛肇事而接受審判，此有肇事人
    自首情形紀錄表1 件（97年度偵字第1654號偵卷第19頁）在
    卷可憑，爰依刑法第62條規定，減輕其刑。本院審酌被告之
    過失情節，兼以告訴人甲○○所受傷害之程度，及被告犯後
    坦承犯行，深表悔悟，且屢與告訴人甲○○洽談和解，惟因
    賠償金額差異甚鉅，及其資力有限，終無法達成和解等情節
    ，暨尚未獲取告訴人宥恕、被告之智識程度等一切情狀，量
    處如主文所示之刑，並諭知易科罰金之折算標準。
據上論斷，應依刑事訴訟法第273 條之1 第1 項、第299 條第1
項前段，刑法第284 條第2 項後段、第62條、第41條第1 項前段
，刑法施行法第1條之1，判決如主文。
本案經檢察官張志明到庭執行職務。
中    華    民    國    98    年    9     月    11    日
                  刑事第四庭法  官  周霙蘭
以上正本證明與原本無異。
如不服本判決應於收受送達後10日內向本院提出上訴書狀，並應
敘述具體理由；其未敘述上訴理由者，應於上訴期間屆滿後20日
內向本院補提理由書 (均須按他造當事人之人數附繕本)「切勿
逕送上級法院」。
中    華    民    國    98    年    9     月    11    日
                            書記官  莊智凱
附錄論罪法條
刑法第284條第2項後段
從事業務之人，因業務上之過失傷害人者，處 1 年以下有期徒刑
、拘役或1千元以下罰金，致重傷者，處3年以下有期徒刑、拘役
或2千元以下罰金。


司法院資訊處製作；財團法人民間司法改革基金會備份。
